臺灣臺北地方法院民事判決　九十一年度訴字第四四八五號
　　原　　　告　博愛公元公寓大廈管理委員會
　　法定代理人　甲○○
　　訴訟代理人　丙○○
　　被　　　告　東芳企業股份有限公司
　　法定代理人　乙○○
　　訴訟代理人　丁○○
右當事人間給付管理費事件，本院判決如左：
    主    文
原告之訴駁回。
訴訟費用由原告負擔。
    事    實
甲、原告方面：
一、聲明：
　　被告應給付原告新台幣（下同）六十四萬元九千五百元及自起訴狀送達翌日起至
    清償日止，按年息百分之五計算之利息。
二、陳述：
　  被告為本大廈區分所有權人之一，擁有一、二層房屋全層四樓一部份地下一樓
    個車位，前自八十九年六月下旬本大廈完工交屋起，本管理委員會成立前，依法
    由建商宏陽建設開發股份有限公司代管，依約房屋每坪每月收管理費一千二百元
    車位每位六千元收費，共欠六十四萬九千五百元帳移本管理委員會，屢經催收，
    均遭拒絕，並以宏陽建設公司積欠其六千三百六十二萬八千五百十六元，主張抵
    銷，惟不論宏陽建設公司已否認債務存在，拒絕第三人代為清償，則積欠管理費
    及金額均已不爭，相對人亦無拒繳理由。
乙、被告方面：
一、聲明：
　　原告之訴駁回。並陳明如受不利判決，請准被告供擔保免為假執行。
二、陳述：
    按原告提起本件訴訟無非係依據起造人宏陽建設開發股份有限公司（下稱「宏陽
    公司」，即乙方），與承購建物之買受人（即甲方）間，所簽訂之博愛公元房屋
    土地預定買賣契約書第十一條第二項第八款約定：「為維護本建物之良好品質及
    全體區分所有權人之共同權益，甲方應於辦理交屋同時預繳依所購房屋每坪預繳
    壹仟貳佰元正，及每個停車位預繳陸仟元之管理維護基金與乙方，待管理委員會
    成立時，再由乙方將該基金結餘款項交管理委員會統籌運用。」經查：
  　　(一)被告所有座落系爭博愛公元大樓內之區分所有建物，係依據被告與起造人宏
        陽公司間之合建契約，經約定分屋所分得，被告與起造人宏陽公司並無簽訂
        上開博愛公元房屋土地預定買賣契約書，按「買賣契約僅有債之效力，不得
        以之對抗契約以外之第三人」（最高法院八十三年度台上字第三二四三號判
        例參照），被告既非系爭買賣契約之當事人，原告卻執糸爭買賣契約請求被
        告給付管理費，顯無理由。
  　　(二)況原告係依公寓大廈管理條例第二十七條第一項規定，由區分所有權人會議
        決議成立之管理委員會，雖同法第三十五條第一項規定有當事人能力，惟買
        賣契約係屬債權契約，「債權為對於特定人之權利，債權人只能向債務人請
        求給付，而不能向債務人以外之人請求給付。」（最高法院十八年度上字第
        一九五三號判例參照），原告既非系爭買賣契約之當事人，原告猶持系爭買
        賣契約請求被告給付管理費，亦顯無理由。
    理  由
一、本件原告起訴於書狀中主張之原因事實及請求之依據並不明確，經本院多次闡明
    後於最後言詞辯論期日主張其等係依據「買賣契約」第十一條第一項第八款建設
    公司預收管理費之約定為其請求依據，故本院之調查與論斷即以原告最後之主張
    為主，先予敘明。
二、本件原告起訴主張被告依訴外人宏陽公司與他人間之買賣契約，應預繳管理維護
    基金予宏陽公司，嗣後原告管委會成立後，宏陽公司將管理基金移交予原告，被
    告自行給付其所積欠八十九年六月至十二月應繳納之管理基金，爰起訴請求等語
    ；被告則以原告所持之買賣契約係宏陽公司與其他住戶之買賣契約，被告取得大
    廈區分所有權人之地位並非係基於被告與宏陽公司之買賣契約，而係基於被告與
    宏陽公司間之合建契約，又依被告與宏陽公司間之合建契約本無任何被告應預繳
    管理費之約定，是原告以宏陽公司與其他基於買賣取得區分所有權人之住戶間之
    買賣契約向被告請求顯屬有誤等語置辯。
三、按基於債之相對性原則，債權人僅得向債務人請求給付，原則上不得向債務人以
    外之第三人請求。查本件被告與訴外人宏陽公司之間並無買賣契約之存在，而係
    合建契約，且該合建契約內亦無如宏陽公司與他人間之買賣契約第十一條第一項
    第八款相同或類似之「契約之相對人應先繳付管理基金」之約定，是原告以宏陽
    公司和其他住戶間之買賣契約，請求被告應給付八十九年六月至十二月之預繳管
    理費云云，即無理由。
四、本件之事實及法律關係已臻明確，兩造之其餘主張陳述及攻擊防禦方法，對判決
    之結果無影響，爰不一一加以論述，附此敘明。
據上論結，本件原告之訴為無理由、依民事訴訟法第七十八條，判決如主文。
中　　　華　　　民　　　國　　九十一　　年　　十二　　月　　二十六　　日
                                            民事第二庭法      官　朱漢寶
右為正本係照原本作成。
如對本判決上訴，須於判決送達後廿日內向本院提出上訴狀。
中　　　華　　　民　　　國　　九十一　　年　　十二　　月　　二十六　　日
　　　　　　　　　　　　　　　　　　　　　　　　　　　法院書記官　劉碧輝
